【裁判字號】    95,毒抗,29
【裁判日期】    950331
【裁判案由】    聲請觀察勒戒
【裁判全文】
臺灣高等法院高雄分院刑事裁定          95年度毒抗字第29號
抗  告  人
即  被  告  甲○○
上列抗告人因聲請觀察勒戒案件，不服臺灣高雄地方法院中華民
國95年2 月13日裁定（95年度毒聲字第243 號），提起抗告，本
院裁定如下：
    主  文
抗告駁回。
    理  由
一、本件抗告意旨略以：伊從事汽車保養工作，於保護管束期間
    並未施用毒品，於94年12月27日14時36分接受本件採尿檢驗
    前，因患感冒而服用感冒藥，尿液受藥物影響而呈嗎啡反應
    ，原裁定未予鑑定，殊嫌失入。為此提出抗告，求為撤銷原
    裁定云云。
二、原裁定略以：被告甲○○基於施用第一級毒品之犯意，於民
    國（下同）94年12月27日14時36分許回溯24小時內之某時（
    不含公權力拘束時間），在不詳地點施用第一級毒品海洛因
    ，其於94年12月27日經臺灣高雄地方法院檢察署檢察官通知
    經採尿送驗後呈嗎啡陽性反應，有臺灣檢驗科技股份有限公
    司94年12月30日KH2005C0000000號濫用藥物尿液檢驗報告1
    份可稽，是被告施用毒品犯行堪以認定，而依毒品危害防制
    條例第20條第1 項及觀察勒戒處分執行條例第3 條第1 項規
    定，裁定將被告送勒戒處所觀察、勒戒，期間不得逾2 月。
    按人體投與海洛因後，迅速水解轉變為嗎啡，再循嗎啡之代
    謝途徑，排出體外，百分之五十以上於8 小時內，自尿中排
    出，百分之九十於24小時內，自尿中排出，採樣應於投與嗎
    啡24小時內進行為宜，業經行政院衛生署藥物食品檢驗局以
    （80）藥檢壹字第056954號函釋明確。而依上開說明及檢驗
    結果，足認被告於上揭時地採取尿液前回溯24小時內之某時
    ，確曾施用第一級毒品海洛因無訛。是原審法院據以諭知將
    被告送勒戒處所觀察、勒戒，期間不得逾2 月之裁定，經核
    並無不合。
三、抗告人雖以前詞置辯。惟查：本件抗告人上開尿液，係抗告
    人在臺灣高雄地方法院檢察署法警室自行採集，有臺灣高雄
    地方法院檢察署受保護管束人尿液檢體監管紀錄表可憑。又
    台灣檢驗科技股份有限公司檢驗抗告人上開尿液，初步檢驗
    係採EIA 方法（酵素免疫分析法），確認檢驗係採GC-MS （
    氣體層析氣相層析質譜分析法），此有上開該尿液檢驗報告
    記載可稽。又尿液檢驗結果之正確性受到諸多因素之影響，
    如檢體簽收、處理、分析、文書處理及各檢驗單位所訂定之
    CUTOFFVALUE （閾值）不同等，均會影響到最後結果之判讀
    ，目前尿液中煙毒之檢驗方法：一般實驗室接到尿液煙毒檢
    驗申請時，第一步驟為利用免疫分析法做初步篩檢，如篩檢
    濃度小於CUTOFFVALUE 即判讀為陰性反應；如篩檢濃度大於
    CUTOFFVALUE ，則必須進一步做確認試驗，確認試驗方法之
    原理須異於篩檢方法之原理，確認試驗方法目前國內常用的
    方法計有TOXI-LAB（毒物層析法）、GC（氣體色層分析法）
    、GC-MS （氣體層析質譜儀分析法），依各實驗單位設備不
    同，選用方法而有不同，其精密度依次為GC-MS 優於GC，而
    GC則優於TOXI-LAB。此有高雄醫學大學附設中和紀念醫院83
    年6 月14日函覆台灣高雄地方法院83年5 月9 日高仁刑公股
    字第9680號函之說明可資參酌。抗告人之尿液送請台灣檢驗
    科技股份有限公司檢驗，初步檢驗係採EIA （酵素免疫分析
    法），確認檢驗係採GC-MS （氣體層析氣相層析質譜分析法
    ），已採用最精密檢驗方法GC-MS （氣體層析氣相層析質譜
    分析法）確認檢驗，而該檢驗方法臨床上已足以排除偽陽性
    之反應。被告雖空言服用感冒藥，惟並未敘明或舉證曾服用
    何種感冒藥，已難採信。且一般感冒藥並未含有嗎啡成分（
    行政院衛生署管制藥品管理局91年3 月29日管檢字第104476
    號函參照），而上開精密檢驗方式已排除偽陽性可能，是被
    告所辯，顯屬卸責之詞，不足採信。綜上所述，本件抗告，
    為無理由，應予駁回。
四、據上論結，應依刑事訴訟法第412 條，裁定如主文。
中    華    民    國    95    年    3     月    31    日
                  刑事第四庭    審判長法  官 蕭權閔
                                      法  官 陳吉雄
                                      法  官 林水城
以上正本證明與原本無異。
本裁定不得再抗告。
中    華    民    國    95    年    3     月    31    日
                                      書記官 吳新貞


司法院資訊處製作；財團法人民間司法改革基金會備份。
